【裁判字號】    91,訴,6414
【裁判日期】    920411
【裁判案由】    返還借款
【裁判全文】
臺灣臺北地方法院民事判決  九十一年度訴字第六四一四號
    原      告  周芳原名甲.
    送達代收人  丙○○
    被      告  乙○○
右當事人間履行契約事件，本院判決如左：
    主    文
被告應給付原告新台幣貳佰萬元，及自民國八十六年一月二日起至清償日止，按年息
百分之五計算之利息。
原告其餘之訴駁回。
訴訟費用由被告負擔。
    事    實
甲、原告方面：
  一聲明：
    (一)被告應給付原告新台幣（下同）二百萬元，及自民國八十六年元月二日起至清
      償日止，按年息百分之五計算之利息，及自八十六年元月二日起按每逾一日每
      萬元廿元計付之違約金。
    (二)請依職權宣告假執行。
  二陳述：
    (一)被告積欠原告二百萬元。言明全部債務於八十六年元月元日到期清償，違約金
      依每逾一日每萬元廿元計付，詎被告屆期不清償，且迭經催討促其清償，均置
      之不理。
    (二)二百萬元是兩造在夫妻期間內，原告對家庭所付出之金額。兩造於七十五年間
      認識，七十七年結婚，至八十二年三月離婚止，共育有二女，被告並購置兩棟
      國宅，其中一棟因受限於國宅資格之規定而登記於被告胞兄洪東炫名下。被告
      當時收入極不隱定，無論家庭生費用、購置不動產、繳納房貸所需，長期經常
      向原告借款，因當時係夫妻關係彼此互相信任，因此未開立任何憑證。離婚後
      被告自覺良心不安，因此承諾對過去向原告所借款項全部折合以二百萬元計付
      償還，遂開立借據、本票、抵押權設定契約書。
    (三)原告於七十七年時已住在台北市○○○路十七巷七號七樓房屋，該房屋並非被
      告所有，是登記在洪東炫名下的，沒有約定租金，沒有約定要用房租來抵借款
      ，我會住在那裡，是因為房屋頭期款、水電費用都是我支付的，所以洪東炫、
      被告乙○○才同意我住在那裡。我是在九十年才搬出來的。被告八十九年間，
      不曾幫我支付過十萬元的醫療、看護費用。被告也不曾幫我支付過會款四十萬
      元。
  三證據：提出借據、本票、抵押權設定契約書、他項權利證明書、存證信函等為證
    。
乙、被告方面：
  一聲明：
    (一)原告之訴及其假執行之聲請均駁回。
    (二)如受不利之判決，願供擔保聲請免為假執行。
  二陳述：
    (一)兩造在八十四年約定，由被告給原告二百萬元。因為原告要帶女兒生活可能會
      不好，所以在被告能力範圍內願意支付二百萬元。原告所提出之借據、本票是
      被告簽的，抵押權設定契約書上的印章是被告的。
    (二)原告於八十四年遷入被告住屋，直至遷出為止共計七十六個月，其間被告言明
      須支付房租費用，每月計五千元，因原告工作不穩定，故從遷入至遷出為止，
      從未支付房租，因與被告有借貸關係，遂應允以其房租充抵，合計之房租共計
      卅萬元。
    (三)八十九年原告因脊椎開刀，需住院治療，不能工作，住院期間醫療費用及看護
      費用，合計約十萬元，均拜託其朋友陳明珠及原告之胞姊周靜燕來說情，由被
      告先支付此費用再於借款中充抵。
    (四)因住院後需要療傷休息而不能工作，其原告有跟會錢，為死會每月二萬元，共
      計廿期，共計四十萬元，亦和第二項拜託其胞姊周靜燕和其朋友陳明珠求情，
      每月之會錢都是由原告之女兒洪若媛或洪若嵐來向被告拿錢，再轉給原告，因
      彼此原告夫妻關係，且同居一屋，原告亦說此些款項於借款中充抵。
    (五)所欠款項應先扣除前述之款項，合計共八十八萬元。被告目前實無力全部支付
      ，請求先支付六十萬元，餘每月支付一萬五千元，直到全數支付完畢。
  三證據：提出借據、本票、抵押權設定契約書、他項權利證明書、存證信函等為證
    。
    理    由
一原告主張：被告積欠原告二百萬元，言明全部債務於八十六年一月元日到期清償，
  違約金依每逾一日每萬元廿元計付，詎被告屆期不清償，且迭經催討促其清償，均
  置之不理。
二被告則辯以：兩造在八十四年約定，由被告給原告二百萬元，但原告欠被告房屋卅
  萬元、醫療費用及看護費用十萬元、會款四十萬等，共八十八萬元，應予抵銷，又
  被告目前實無力全部支付，請求先支付六十萬元，餘每月支付一萬五千元，直到全
  數支付完畢等語。
三兩造不爭執之事實：
  (一)兩造在八十四年約定，由被告給原告二百萬元，以本票上所載之到期日八十六年
    元月一日為清償期。
  (二)原告所提出之借據、本票是被告簽的，抵押權設定契約書上的印章是被告的，並
    有借據、本票、抵押權設定契約書、他項權利證明書在卷可稽。
四至被告所辯：原告欠被告房租卅萬元、醫療費用及看護費用十萬元、會款四十萬等
  ，共八十八萬元，應予抵銷，又被告目前無力全部支付，請求先支付六十萬元，餘
  每月支付一萬五千元，直到全數支付完畢等語。原告則否認有積欠被告房屋、醫療
  費看護費、會款等，亦未同意被告分次履行。經查：
  (一)按「當事人主張主張有利於己之事實者，就其事實有舉證之責任。」為民事訴訟
    法第二百七十七條所明定。本件被告所辯：原告欠被告房租卅萬元、醫療費用及
    看護費用十萬元、會款四十萬等，共八十八萬元，為原告所否認，被告又未舉證
    證明，尚難為被告對原告有該等債權存在，故被告抵銷之主張，為無理由。
  (二)民事訴訟法第三百九十六條第二項前段規定：「經原告同意者，法院得定分次履
    行之期間。」本件原告既未同意被告分次履行，故無從定分次履行之期間。
五從而，原告請求被告履行契約，依約給付二百萬元，及自八十六年一月二日起至清
  償日止，按年息百分之五計算之法定遲延利息部分，為有理由，應予准許。至其主
  張被告給付自八十六年元月二日起按每逾一日每萬元廿元計付之違約金部分，因無
  證據證明兩造有此約定，應予駁回。
六原告請求依職權宣告假執行部分，因本件判決並無民事訴訟法第三百八十九條第一
  項所列各款情形，故無從依職權宣告假執行；又原告並未釋明在判決確定前不為執
  行恐難於抵償或難於計算之損害、亦未陳明可供擔保聲請宣告假執行，故本件未為
  假執行之宣告，併予敘明。
七本件事證已臻明確，兩造其餘攻擊、防禦方法及所為之立證，經核與判決之結果不
  生影響，無庸逐一論述，併予敘明。
八結論：本件原告之訴為一部有理由、一部無理由，依民事訴訟法第七十九條但書，
  判決如主文。
中      華      民      國    九十二    年      四      月    十一      日
                                      民事第五庭法      官  周美雲
右為正本係照原本作成
如對本判決上訴，須於判決送達後廿日內向本院提出上訴狀
中      華      民      國    九十二    年      四      月    十五      日
                                                法院書記官  王宜玲


司法院資訊處製作；財團法人民間司法改革基金會備份。
